【裁判字號】    97,訴,5381
【裁判日期】    980615
【裁判案由】    強盜
【裁判全文】
臺灣板橋地方法院刑事判決              97年度訴字第5381號
公  訴  人  臺灣板橋地方法院檢察署檢察官
被      告  甲○○
選任辯護人  許富雄律師
上列被告因強盜案件，經檢察官提起公訴（97年度偵字第33658
號），本院判決如下：
    主  文
甲○○意圖為自己不法之所有，攜帶兇器，以強暴至使不能抗拒
而取他人之物，處有期徒刑柒年肆月。扣案之半罩式安全帽壹頂
、口罩壹只及手套壹雙，均沒收。
    事  實
一、甲○○意圖為自己不法之所有，於民國97年11月27日凌晨1
    時35分許，攜帶客觀上足供兇器使用之菜刀1 把，並配戴其
    所有半罩式安全帽1 頂、口罩1 只及手套1 雙，企圖掩飾其
    真實面貌以免遭人指認後，隨即步行前往其先前所任職位於
    臺北縣新莊市○○路692 之8 號之「永錡中正加油站」1 樓
    辦公室內，突然以上開菜刀1 把抵住加油站員工乙○○之頸
    部，同時喝令其偕同持鑰匙開啟放置金庫之2 樓辦公室房門
    ，以此強暴方式，至使乙○○不能抗拒，不得已乃依其指示
    將該處2 樓辦公室之房門開啟，並任由甲○○進入其內搜括
    該2 樓辦公室金庫內之現金共計新臺幣3 萬3 千2 百元，嗣
    因甲○○持刀強盜取得上開金庫內之現金後，隨即離開現場
    ，並迅速往臺北縣泰山鄉○○路方向逃逸，惟仍遭該加油站
    之另1 名員工丙○○從後一路尾隨追趕，其後又會同據報趕
    往現場之警方人員，在臺北縣新莊市○○路33之10號右側防
    火巷內加以逮捕，始當場查獲，並扣得上開作案用之菜刀1
    把、半罩式安全帽1 頂、口罩1 只及手套1 雙等物。
二、案經臺北縣政府警察局新莊分局報告臺灣板橋地方法院檢察
    署檢察官偵查起訴。
    理  由
壹、證據能力有無之認定
一、按被告以外之人於審判外之言詞或書面陳述，除法律有規定
    者外，不得作為證據。又被告以外之人於審判外之陳述，經
    當事人於審判程序同意作為證據，法院審酌該言詞陳述或書
    面陳述作成時之情況，認為適當者，亦得為證據。當事人、
    代理人或辯護人於法院調查證據時，知有第159條第1項不得
    為證據之情形，而未於言詞辯論終結前聲明異議者，視為有
    前項之同意，刑事訴訟法第159條第1項及第159條之5分別定
    有明文。
二、查證人乙○○、丙○○於警詢時之陳述，雖不合刑事訴訟法
    第159 條之2 、第159 條之3 有關傳聞法則例外之要件，惟
    公訴人、被告及辯護人就前開審判外之言詞陳述，均業於本
    院準備程序中表示對於證據能力沒有意見，同意作為證據，
    迄至本案言詞辯論終結前亦未聲明異議，本院審酌該等言詞
    陳述作成之情況，核無違法取證及證明力明顯過低之瑕疵，
    亦認為以之作為證據為適當，故依上開規定，前揭證人乙○○、丙○○於警詢時之陳述，具有證據能力。
三、又按被告以外之人於偵查中向檢察官所為之陳述，除顯有不
    可信之情況者外，得為證據，刑事訴訟法第159條之1第2項
    亦有明文。所謂不可信性情況，法院應審酌被告以外之人於
    陳述時之外在環境及情況，例如：陳述時之心理狀況、有無
    受到外力干擾等，以為判斷是否有形式上顯然不可採信之依
    據。查證人乙○○、丙○○於檢察官偵查時，係以證人之身
    份陳述，其後並經告以具結義務及偽證處罰，命證人朗讀結
    文後具結，係於負擔偽證罪之處罰心理下證述，並以具結擔
    保其供述之真實性，又無受其他不當外力干擾之情形，是證
    人乙○○、丙○○於偵查中在檢察官面前具結所為之證述，
    查無顯然不可信之情況，依上開刑事訴訟法第159 條之1 第
    2 項規定，自得為證據。
貳、認定本案犯罪事實之證據及理由
一、上開犯罪事實，業據被告甲○○迭於警詢時、偵查中及本院
    審理時均坦承不諱，核與證人乙○○、丙○○於警詢時及偵
    查中所指證之情節大致相符，並有案發現場監視器側錄光碟
    片、監視錄影畫面翻拍照片、查獲時現場蒐證暨扣案物照片
    共計22張、贓物認領保管單1 張附卷，以及扣案之菜刀1 把
    、半罩式安全帽1 頂、口罩1 只及手套1 雙等物可資佐證，
    足供擔保被告之自白與事實相符，是以本件事證明確，被告
    上開犯行堪予認定，應依法論科。
二、核被告所為，係犯刑法第330 條第1 項之攜帶兇器加重強盜
    罪。又被告經本院送請進行精神鑑定之結果，雖認有「環境
    適應障礙、輕度智能障礙」、「犯案當時存在精神障礙，雖
    其辨識其行為違法能力正確，但依其辨識而行為之能力受損
    」一節，固有國軍北投醫院98年4 月29日醫投行政字第0980
    000922號函附司法鑑定報告書1 份在卷可按，惟尚未達到其
    依辯識而行為之能力有「顯著降低」之程度自明，再參以被
    告於警詢時自承：伊因為缺錢花用，又有貸款無法償還，所
    以才會行搶加油站等語；此間於檢察官偵查中亦明確供承：
    「我是離職員工，因我貸款買了兩台機車和一台汽車，所以
    才行搶」、「（檢察官問：為何要強盜？）因為經濟因素，
    我被老闆開除。」等語，是其對何以犯案之原因均能供述明
    確，絲毫未見被告辯識其行為違法性或依其辨識而為行為之
    能力有何「顯著」受損之精神障礙存在，自無依刑法第19條
    第2 項規定予以減輕其刑之餘地，附此敘明。爰審酌被告先
    前未有任何前科紀錄，素行尚佳，惟其正值壯年，不知安份
    守己，尋求正常工作謀生，僅因一時喪失工作機會，不堪背
    負貸款壓力，即鋌而走險，利用深夜人煙稀少之際，手持菜
    刀強盜其先前任職加油站內之現金，不惟嚴重破壞社會秩序
    及安寧，亦危害他人生命、身體及財產法益，復參酌被告犯
    罪之動機、目的、手段、所造成被害人損害之程度以及事發
    後大致坦承犯行，犯後態度尚稱良好，頗具悔意等一切情狀
    ，量處如主文所示之刑，以資儆懲。至扣案之半罩式安全帽
    1 頂、口罩1只及手套1雙，均係被告所有供犯本件強盜罪所
    用之物，爰依刑法第38條第1項第2款規定宣告沒收；扣案之
    菜刀1把，雖亦係被告持以犯本件強盜罪所用之物，惟被告
    於警詢時及本院審理時均一致供稱：該菜刀係伊從阿姨家拿
    出來的，並非伊所有等語，且依卷內事證亦無從證明該菜刀
    確係被告所有之物，自不能依刑法第38條第1項第2款規定併
    予宣告沒收，併此敘明。
據上論斷，應依刑事訴訟法第299 條第1 項前段，刑法第330 條
第1 項、第38條第1 項第2 款，判決如主文。
本案經檢察官黃明絹到庭執行職務
中    華    民    國    98    年    6     月    15    日
                        刑事第十九庭
                            審判長法  官   汪怡君
                                  法  官   楊筑婷
                                  法  官   楊仲農
上列正本證明與原本無異。
如對本判決不服，應於送達後10日內，向本院提出上訴狀（上訴
狀應記載具體上訴理由並應抄附繕本）告訴人或被害人如對於本
判決不服者，應具備理由請求檢察官上訴，其上訴期間之計算係
以檢察官收受判決正本之日期為準。
                                  書記官   陳香君
中    華    民    國    98    年    6     月    16    日
附錄本判決論罪之法律條文：
中華民國刑法第330條
（加重強盜罪）
犯強盜罪而有第 321 條第 1 項各款情形之一者，處 7 年以上有
期徒刑。
前項之未遂犯罰之。


司法院資訊處製作；財團法人民間司法改革基金會備份。
